臺灣高等法院民事判決　　　　　　　 95年度勞上易字第131號
　　上　訴　人　永慶房屋仲介股份有限公司
　　法定代理人　丁○○
　　訴訟代理人　張人志律師
　　　　　　　　連元龍律師
　　　　　　　　陳瓊苓律師
　　被上訴人　　丙○○
　　　　　　　　乙○○
　　　　　　　　甲○○
　　共　　　同
　　訴訟代理人　游孟輝律師
　　複代理人　　戊○○
上列當事人間請求損害賠償事件，上訴人對於中華民國95年11月
10日臺灣臺北地方法院95年度勞訴字第9號第一審判決提起上訴
，並減縮聲明，經本院於96年6月12日言詞辯論終結，茲判決如
下：
    主  文
上訴駁回。
第二審訴訟費用由上訴人負擔。
    事  實
甲、上訴人方面：
一、聲明：
  (一)原判決關於駁回後開第二項之訴部分廢棄。
  (二)被上訴人應連帶給付上訴人新台幣（下同）50萬元及自起訴
    狀繕本送達翌日起，至清償日止，依週年利率百分之五計算
    之利息。
二、陳述：除與原判決記載相同者，茲予引用外，補稱略以：
  (一)由上訴人與被上訴人丙○○簽立之勞動契約及個人資料保護
  　切結書觀（以下稱系爭切結書）之，足證以手寫方式抄錄上
    訴人公司之物件及客戶資料，係屬複製或重製上訴人物件及
    客戶資料之行為，非經上訴人事前書面同意或係職務之正常
    使用外，上訴人禁止所屬業務員抄錄公司所提供之物件及客
    戶資料。又證人陳弘倚、黎保誠及許進源亦證稱上訴人公司
    儲存物件及客戶資料之電腦系統有禁止輸出、列印禁止複製
    之功能設計，益證上訴人係禁止所屬業務員抄錄公司所提供
    之物件及客戶資料。詎原審竟仍認上訴人無法證明禁止被上
    訴人抄錄公司所提之物件及客戶資料，而為不利上訴人之判
    決，顯有違誤。
  (二)上訴人業務員因從事仲介銷售需要，為拜訪客戶，固有登入
    上訴人電腦系統查詢物件及客戶資料之權限，但一天最多僅
    能查詢50筆資料，且不因此代表業務員有抄錄或複製物件及
    客戶資料之權限。
  (三)丙○○所抄錄的物件及客戶資料，有很多筆是93及94年才發
    生之資料，其自無可能於90年開始任職起，即陸續抄錄。且
    丙○○從未拜訪所抄錄資料之客戶，足認丙○○抄錄上開資
    料，非為職務上之正常使用。
  (四)丙○○於本件抄錄情事發生時，當年度之報酬為1,266,856
    元，而上訴人僅請求被上訴人賠償低於丙○○當年度可得報
    酬之50萬元，並未違反民法第756條之2之規定。
三、證據：援用原審所提出者之立證方法。
乙、被上訴人方面：
一、聲明：上訴駁回。
二、陳述：除與原判決記載相同者，茲予引用外，補稱略以：
  (一)被上訴人並無提供上訴人之客戶資料予許進源，上訴人
    依民事訴訟法第277條之規定，應舉證以實其說。
  (二)依系爭保證書第2條之約定，人事保證人之保證責任，僅就
    所受損害及所失利益負連帶賠償責任。又依民法第756條之2
    規定，以不超過受僱人當年可得報酬之總額為限，因此，上
    訴人應先就其所損害及所失利益負舉證責任。
三、證據：援用原審所提出之立證方法。
    理  由
一、上訴人於原審請求被上訴人連帶給付2,533,712元及法定利
    息，於本院審理時減縮為請求被上訴人連帶給付50萬元，核
    與民事訴訟法第446條第1項但書、第255條第1項第3款之規
    定相符，應先敘明。
二、上訴人主張：被上訴人丙○○自民國90年7月9日起，擔任其
    公司安和店仲介經紀人，雙方簽有書面之勞動契約（以下稱
    系爭勞動契約），又上訴人為遵循電腦個人資料保護法相關
    規定，於94年2月15日經協議由被上訴人丙○○簽立個人資
    料保護切結書（系爭切結書），依系爭勞動契約、系爭切結
    書之約定，被上訴人丙○○不得擅自複製上訴人客戶及物件
    資料。詎被上訴人丙○○明知上開約定，竟基於為自己或他
    人不法所有及使用上訴人公司營業秘密之意圖，於94年6月8
    日任職於上訴人安和店時，未經店長同意，且非為職務所需
    登入上訴人電腦作業系統，以手抄方式重製上開電腦系統內
    儲存之營業秘密資料，總計約150筆物件及客戶資料（以下
    稱系爭抄錄資料），嚴重損害上訴人之營業秘密及客戶之隱
    私權，而系爭抄錄資料均為店面資料（包含現址、坪數、總
    價），顯非經紀人為拜訪客戶之正常使用，經上訴人安和店
    店長邱冠能即時發覺，通報部主管黎保誠處理，並取回系爭
    抄錄資料，損害始未擴大。被上訴人丙○○上開行為顯已違
    反系爭勞動契約及切結書之約定，依系爭勞動契約之約定，
    應賠償其最近1年年薪總額1,266,856元之2倍，即2,533,712
    元之懲罰性違約金，上訴人自得請求上開違約金範圍內之50
    萬元之賠償。被上訴人乙○○、甲○○為被上訴人丙○○之
    職務保證人，立有在職同仁保證書（以下稱系爭保證書），
    同意就被上訴人丙○○違反公司規章，致公司利益受損害時
    ，與被上訴人丙○○負連帶責任，並清償所有保證事項所生
    之損害，上訴人亦得請求被上訴人乙○○、甲○○與被上訴
    人丙○○連帶給付上開違約金等情。爰依系爭勞動契約第11
    條、第17條及個人資料保護切結書第5條、第10條第2項、在
    職同仁保證書第1條之約定及民法第756條之1及第740條之規
    定，求為命被上訴人連帶給付上訴人50萬元本息之判決。
    被上訴人則以：系爭抄錄資料均為上訴人店長提供予各業務
    員抄錄使用，且個人資料保護法施行後，上訴人電腦檔案內
    之客戶資料，各業務員仍均可上線抄錄使用，被上訴人丙○
    ○因業務關係而持有上訴人之客戶資料，並無不合。再由證
    人邱冠能原審證稱，上訴人之客戶資料並沒有開放列印、業
    務員1天可查詢50筆資料的上限、上訴人之業務人員亦有使
    用書面抄錄客戶資料，及上訴人就本件起訴主張內容並無損
    害等情觀之，足證被上訴人丙○○抄錄之客戶資料並非1天
    完成抄錄，且無違背系爭勞動契約，上訴人亦無因此受有損
    害，其請求被上訴人丙○○給付違約金，自屬無據。又依系
    爭保證書第2條約定，保證人之賠償責任僅就上訴人所受損
    害及所失利益負連帶賠償責任，而且其最高賠償責任，依民
    法第756條之2第2項規定以不超過受僱人當年可得報酬之總
    額為限，而上訴人未就其所謂所受損害及所失利益負舉證責
    任，其請求被上訴人乙○○、被上訴人甲○○應與被上訴人
    丙○○連帶給付50萬元之懲罰性違約金，即屬無據等語，資
    為抗辯。
三、兩造不爭執之事實：
  (一)被上訴人丙○○自90年7月9日起，擔任上訴人安和店經紀人
    ，雙方簽有系爭勞動契約，其第11條約定：「乙方（即被上
    訴人丙○○）同意採取必要措施維護受僱期間所知悉或持有
    之營業秘密，以保持其機密性。除非職務之正常使用外，非
    經甲方（即上訴人）事前書面同意，不得洩露、告知、交付
    或交予第三人、或對外發表、或為自己或第三人使用、利用
    該營業秘密，乙方亦不得自電腦設備、系統、網路中重製、
    修改、拷貝、列印或破壞本契約所列之各項營業秘密。」等
    語，違反者依第17條第1項約定，應給付其最近1年年薪資總
    額之2倍之懲罰性違約金予上訴人。
  (二)上訴人為落實個人資料保護法之規定，經與被上訴人丙○○
    協商，由被上訴人丙○○於94年2月15日簽立系爭切結書，
    其第5條約定：「對公司之個人資料檔案（包括電腦檔案及
    書面資料），不得擅自洩露、輸出、列印、燒錄、複製、干
    擾、變更、刪除、或妨害個人資料檔案之正確性」等語，違
    反者依系爭切結書第10條第1項約定，應給付其平均薪獎10
    倍之懲罰性違約金予上訴人。
  (三)被上訴人丙○○於94年6月8日任職於上訴人安和店時，未經
    上訴人事前書面同意，而以手抄方式重製上開電腦系統內儲
    存之物件及客戶資料約150筆（系爭抄錄資料）。
  (四)被上訴人丙○○於94年6月前之最近1年年薪資總額為1,266,
    856元。
  (五)被上訴人乙○○、甲○○為被上訴人職務保證人，簽立系爭
    保證書，其第1條約定，被上訴人乙○○、甲○○同意就被
    上訴人丙○○違反公司規章，致公司利益受損害時，與被上
    訴人丙○○負連帶責任，並清償所有保證事項所生之損害。
  (六)上訴人僅主張本件被上訴人丙○○重製系爭抄錄資料，非為
    職務上正當使用，不再主張被上訴人丙○○有違反其他約定
    之行為。
四、就被上訴人丙○○重製（含系爭切結書所稱複製，以下同）
    系爭抄錄資料，是否為職務上正當使用言關於此，上訴人固
    以其公司規定，業務人員只能於電腦查詢，每日以50筆為上
    限，禁止抄錄，依系爭抄錄資料，有很多筆是93及94年才發
    生之資料，其自無可能於90年開始任職起，即陸續抄錄，而
    是被上訴人丙○○於極短之時間內抄錄，且所抄錄者，高級
    店面，與被上訴人丙○○負責之業務以住宅為主不同，抄錄
    之資料，係以Ａ4紙張為之，非慣例上抄錄於筆記本上，無
    法就拜訪客戶之結果加註，且所抄錄者為標的所在地，非委
    賣者之住居地，實際上被上訴人丙○○從未拜訪所抄錄資料
    之客戶，足認丙○○抄錄上開資料，非為職務上之正常使用
    為論據。然被上訴人丙○○抗辯有關客戶書面資料之抄錄，
    及上訴人之電腦檔案內之客戶資料之抄錄，均為上訴人之店
    長所提供予各業務員抄錄使用，且原告公司在94年1月1日個
    人資料保護法施行後，其電腦檔案內之客戶資料，各業務員
    仍均可上線抄錄使用等情，業據證人即曾任職上訴人之經紀
    人吳明俊、陳裕騰、陳弘倚於原審到庭證述明確（原審訴字
    卷32-32頁、57-58頁），證人即被上訴人丙○○之店長邱冠
    能、業務協理黎保誠於原審亦證稱業務員可以抄錄（同上卷
    76-79頁），是上訴人主張禁止業務人員抄錄云云，自無可
    信。至於業務人員每次可自電腦抄錄之筆數為何，並無明文
    規定，證人陳弘倚證稱，不一定，要作資料的時候，30筆、
    50筆、100筆都有可能，證人黎保誠則證稱公司每次提供50
    筆（同上卷，58頁、78頁）各等語，可知上訴人提供業務人
    員抄錄之資料，數量不在少數。至於證人邱冠能雖證稱當時
    公司已實施電腦化，有要求各經紀人減少用手抄，儘量使用
    電腦作業等語（原審訴字卷79頁），但並不能進一步提供上
    訴人有此要求以及以手抄最高限之資料，以實其說，難以證
    明採行電腦化後上訴人有規定每位經紀人所能抄錄之筆數上
    限。以系爭抄錄資料之筆數為150筆，依上訴人准許抄錄之
    每日筆數，數日之內即可達此數目，又系爭抄錄資料中確有
    多筆資料重複，且分散於不同之抄錄紙張，可知被上訴人丙
    ○○抗辯系爭抄錄資料非其一日之內抄錄，而是日逐日累積
    者，應屬可信。參以證人邱冠能於原審證稱，被上訴人丙○
    ○於離職之前，其常常看到被上訴人丙○○在抄寫資料等語
    （原審訴字卷78頁），益臻被上訴人丙○○抗辯非一日內抄
    錄，委無可疑。上訴人既提供大量資料供其業務人員抄錄，
    作為業務所需，且未明文限制抄錄數量及得累積之最多數量
    為何，自難僅因被上訴人丙○○累積之抄錄數量較他人為多
    ，即認其非為職務上正當使用。又上訴人既未規定業務人員
    應如何抄錄、應抄錄於何處及如何使用所抄錄之資料，自不
    能以被上訴人丙○○非抄錄於筆記簿以及未留空白處以便加
    註，不便使用等理由，認被上訴人丙○○之抄錄非為職務上
    正當使用。至於被上訴人丙○○抄錄後是否實際拜訪客戶，
    尤非可據以逆推其抄錄時非基於職務上正當使用。上訴人復
    不證明被上訴人丙○○之重製非為職務上正當使用之事實，
    其主張被上訴人丙○○違反系爭勞動契約、系爭切結書，並
    無可採。
五、就上訴人之請求有無理由言。上訴人既不能證明被上訴人丙
    ○○非為職務上正當使用而重製系爭抄錄資料，則其基於系
    爭勞動契約、系爭切結書之約定，請求被上訴人丙○○給付
    違約金，自無理由。又被上訴人丙○○既未違反系爭勞動契
    約、系爭切結書，致上訴人利益受損害，則上訴人請求被上
    訴人乙○○、被上訴人甲○○依職務保證，應負損害賠償責
    任，亦無理由。本件事證已臻明確，兩造其餘主張、陳述及
    其所提證據，經審酌與本院前揭判斷不生影響，毋庸逐一論
    述，併此敘明。
六、綜上所述，上訴人本於民法第756條之1、第740條及系爭勞
    動契約、個人資料保護切結書、在職同仁保證書契約之法律
    關係，請求被上訴人連帶給付50萬元，及自訴狀繕本送達翌
    日即94年12月24日起至清償日止，按年息5%計算之利息，為
    無理由，應予駁回。原審為上訴人敗訴判決，及駁回其假執
    行之聲請，並無不合。上訴意旨指摘原判決此部分不當，聲
    明廢棄改判，為無理由，應予駁回。
七、據上論結，本件上訴為無理由。依民事訴訟法第449條第1項
    、第78條，判決如主文。
中　　華　　民　　國　　96　　年　　6 　　月　　26　　日
                      勞工法庭
                        審判長法  官    黃熙嫣
                              法  官    陳玉完
                              法  官    呂太郎
正本係照原本作成。
不得上訴。
中　　華　　民　　國　　96　　年　　6 　　月　　28　　日
　　　　　　　　　　　　　　  書記官    黃千鶴
